臺灣臺北地方法院刑事判決　　　　　　100年度審易字第388號
公　訴　人　臺灣臺北地方法院檢察署檢察官
被　　　告　薛玄盛
上列被告因竊盜等案件，經檢察官提起公訴（100年度偵字第199
08號、100年度偵字第19948號），本院判決如下：
    主    文
薛玄盛犯侮辱公務員罪，累犯，處拘役伍拾日，如易科罰金，以
新臺幣壹仟元折算壹日。又犯竊盜罪，共貳罪，均累犯，各處有
期徒刑月，如易科罰金，均以新臺幣壹仟元折算壹日。應執行
有期徒刑伍月，如易科罰金，以新臺幣壹仟元折算壹日。
    事    實
一、薛玄盛前因毒品案件，經本院以97年度簡字第3867號判決判
    處有期徒刑3 月、4 月，定應執行刑有期徒刑6 月確定，並
    於民國98年1 月9 日易科罰金執行完畢（構成累犯）。
二、詎薛玄盛猶不知悔改，先後為下列行為：
（一）於100 年9 月8 日7 時許，在臺北市大安區○○○路與敦
      化南路口之忠孝敦化捷運站內，因搭乘捷運未購票跨越捷
      運站入口，遭臺北市政府捷運局人員制止並要求補票遭拒
      ，遂通知員警處理。經臺北市政府警察局捷運警察隊警員
      張忠榮到場後，依法要求薛玄盛出示證件查證，薛玄盛明
      知張忠榮係依法執行職務之員警，竟出於侮辱公務員之犯
      意，以「白癡」、「幹你娘老雞掰」、「爛警察」、「死
      賤警察」、「白目」之語辱罵張忠榮。嗣經支援警力到場
      協助並帶同至臺北市政府警察局大安分局敦化南路派出所
      處理，因而查悉上情。
（二）薛玄盛意圖為自己不法所有，於100 年9 月8 日晚上10時
      45分許，在臺北市中正區○○○路○ 段12號「喜來登飯店
      」之大廳，趁張湘萍拍照不注意之際，徒手竊取張湘萍放
      於大廳座椅上之黑底花紋圖案NIKE牌雙肩背包1 個（內有
      項鍊2 條、耳環1 對、戒指1 個、行動電話1 具、原子筆
      2 支、小包包1 個、化妝品1 組、人民幣2,600 元、故宮
      博物院夜光鑰匙圈6 個、護照1 本、保暖鞋1 雙、眼鏡2
      副、身分證1 張、港澳通行證1 本及入出境許可證1 份）
      。
（三）薛玄盛復意圖為自己不法之所有，於100 年9 月9 日凌晨
      2 時48分許，在臺北市大安區○○○路○ 段245 號「誠品
      書局」廁所外，見李曉菁所有之RISING牌黑色單肩背包（
      內有MOTOROLA行動電話1 具、耳機3 副、太陽眼鏡1 副及
      保濕水1 瓶）放於該處，見無人在旁，竟徒手竊取得手之
      。嗣因薛玄盛取走該背包離去之際，適李曉菁走出廁所察
      覺喊叫，經附近民眾吳俊賢等協助追捕送請員警處理，並
      扣得上開竊得之張湘萍背包等物，始查悉上情。
三、案經張湘萍、李曉菁訴請臺北市政府警察局大安分局報請臺
    灣臺北地方法院檢察署偵查起訴。
    理    由
一、認定犯罪事實所根據的證據及理由：
（一）被告於本院審理時自白前揭犯行等語明確（見本院卷第26
       頁背面至第27 頁、第 29 頁）。
（二）證人即告訴人張湘萍、李曉菁，及證人李運凱、吳俊賢於
      警詢中之證述（見100 年度偵字第19948 號卷第9 至12頁
      、第6 至7 頁、第8 頁，100 年度偵字第19908 號卷第8
      至9 頁）。
（三）復有警員張忠榮職務報告乙份、蒐證錄影光碟乙片、蒐證
      錄影光碟譯文乙紙、查獲贓物存證照片11張附卷可稽（見
      100 年度偵字第19908 號卷第10頁、第11頁，光碟存放袋
      、100 年度偵字第19948 號卷第29至31頁、第26至28頁）
      。
（四）綜上，被告之自白核與事實相符，應堪採信。本案事證已
      臻明確，被告前揭犯行洵堪認定。
二、論罪科刑的理由：
（一）核被告就事實欄二(一)所為，係犯刑法第140 條侮辱公務員
      罪，就事實欄二(二)(三)所為，均係犯刑法第320 條第1 項之
      普通竊盜罪。公訴意旨雖認被告就事實欄二(三)所為，係犯
      刑法第337 條之侵占離本人持有物罪。惟按刑法第337 條
      之行為客體，指遺失物、漂流物，及凡非基於持有人之意
      思，一時脫離其本人所持有之物，此與竊盜罪之行為客體
      係他人所持有中者不同。而所謂「持有」，須具有支配其
      物之意思及事實上支配其物而言。經查，告訴人李曉菁基
      於使用「誠品書局」廁所之便利，而將其所有之前揭背包
      於短時間內暫置於該廁所外，主觀上並未放棄支配物之意
      思，且依一般社會通念，尚難認被害人李曉菁已對該背包
      喪失事實上之支配管領力，被告逕自取走該背包，破壞他
      人之持有而建立自己持有之關係，顯係犯刑法320 條第1
      項之普通竊盜罪，是公訴意旨容有誤會。惟按，「侵占離
      本人持有之物罪」之行為人，對該物並未先具有委任管理
      等持有之關係，此與其他類型之侵占罪不同，而與「竊盜
      罪」相同，且所謂「侵占」與「竊盜」，俱以不法手段佔
      有領得財物，其客觀構成要件之主要事實雷同，2 罪復同
      以為自己或第三人不法之所有為主觀要件，同以他人之財
      物為客體，同為侵害財產法益之犯罪，罪質尚無差異，應
      認為具有同一性（最高法院86年度台非字第187 號判決可
      資參照）。是起訴之基本社會事實同一，本院自得予以審
      理，並依法變更起訴法條，附此敘明。另被告所犯上開3
      罪，犯意各別，行為互殊，應予分論併罰。
（二）又被告有事實欄一所載前案執行情形，有臺灣高等法院被
      告前案紀錄表在卷可參，其受有期徒刑執行完畢後，5 年
      內故意再犯有期徒刑以上之本罪，均為累犯，應依刑法第
      47 條 第1 項之規定加重其刑。
（三）量刑理由之說明：
      爰審酌被告未購票跨越捷運站入口，非但未聽從捷運局人
      員之勸阻，竟出言辱罵前來執行勤務之捷運警察隊警員，
      所為顯已損及公務員執行職務之尊嚴。又審酌被告正值青
      壯，不思以正途賺取財富，冀圖不勞而獲，竊取他人財物
      ，且犯後偵查中否認犯行，本應重懲，念及被告於審理後
      坦承犯行，態度尚可，且竊得物品已發還告訴人，尚未造
      成告訴人難以彌補之損害，併參酌其生活狀況、犯罪之動
      機、目的、手段、所生危害，及檢察官求刑等一切情狀，
      分別量處如主文所示之刑及諭知易科罰金之折算標準，併
      就有期徒刑部分定其應執行之刑及諭知易科罰金折算標準
      ，以資懲儆。
三、適用之法律：刑事訴訟法第299 條第1 項前段、第300 條，
    刑法第140 條第1 項、第320 條第1項 、第47條第1 項、第
    41條第1 項前段、第51條第1 項第5款 ，刑法施行法第1 條
    之1 第1 項、第2 條前段，判決如主文。
本案經檢察官鄭東到庭執行職務。
中    華    民    國   100    年    11    月    30    日
                  刑事第二十庭  法  官  顧正德
以上正本證明與原本無異。
如不服本判決應於收受送達後10日內向本院提出上訴書狀，並應
敘述具體理由；其未敘述上訴理由者，應於上訴期間屆滿後20日
內向本院補提理由書（均須按他造當事人之人數附繕本）「切勿
逕送上級法院」。告訴人或被害人如對於本判決不服者，應具備
理由請求檢察官上訴，其上訴期間之計算係以檢察官收受判決正
本之日期為準。
                                書記官  郭錦賢
中    華    民    國   100    年    11    月    30    日
附錄論罪科刑法條：
中華民國刑法第140條（侮辱公務員公署罪）
於公務員依法執行職務時，當場侮辱，或對於其依法執行之職務
公然侮辱者，處6月以下有期徒刑、拘役或100以下罰金。
對於公署公然侮辱者亦同
中華民國刑法第320條（普通竊盜罪、竊佔罪）
意圖為自己或第三人不法之所有，而竊取他人之動產者，為竊盜
罪，處5年以下有期徒刑、拘役或500以下罰金。
意圖為自己或第三人不法之利益，而竊佔他人之不動產者，依前
項之規定處斷。
前二項之未遂犯罰之。